【裁判字號】    89,訴,250
【裁判日期】    890712
【裁判案由】    違反野生動物保育法
【裁判全文】
臺灣基隆地方法院刑事判決                          八十九年度訴字第二五０號
    公  訴  人  臺灣基隆地方法院檢察署檢察官
    被      告  甲○○
右列被告因違反野生動物保育法案件，經檢察官提起公訴（八十九年度偵字第四一二
號），本院判決如左：
    主      文
甲○○未經主管機關同意，意圖販賣而陳列保育類野生動物，處有期徒刑陸月。
扣案之澤巨蜥壹隻沒收。
    事      實
一、甲○○前因妨害自由案件，經本院判處有期徒刑五月，並經台灣高等法院於民國
    八十七年十一月十九日駁回上訴，尚未確定。緣甲○○係設於基隆市○○○路一
    七一號「海園水族館」之負責人，明知澤巨蜥係行政院農業委員會公告查禁之保
    育類野生動物，非經主管機關同意，不得買賣或在公共場所陳列、展示，竟於八
    十八年十二月中旬，將某不知名顧客所飼養送給該水族館之澤巨蜥一隻，意圖販
    賣而陳列於該水族館賣場之水族箱中，供不特定之客人選購。嗣於八十九年一月
    十七日下午二時十五分許，經行政院農業委員會野生動物保護聯合執行小組（下
    稱聯合執行小組）會同行政院海岸巡防署海洋巡防總局第一海巡所（前內政部警
    政署水上警察局第一警察隊，下稱第一海巡所）、基隆市政府建設局人員在該水
    族館當場查獲，並扣得保育類野生動物澤巨蜥一隻。
二、案經第一海巡所移送台灣基隆地方法院檢察署檢察官偵查起訴。
    理      由
一、訊據被告甲○○固坦承有在其經營之海園水族館內，陳列澤巨蜥一隻之事實，惟
    否認有販賣該澤巨蜥之意圖，辯稱：該澤巨蜥因會咬人，原飼養之顧客不願再飼
    養，所以送給其所經營之水族館，伊有比對過圖鑑，認為不是保育類野生動物，
    且該澤巨蜥會咬人，所以不會賣給他人，只是放在水族館供人觀賞而已，沒有要
    販賣云云。經查：澤巨蜥業經行政院農業委員會公告列為保育類野生動物，本件
    聯合執行小組係會同第一海巡所、基隆市政府建設局人員前往取締，並在該水族
    館查獲蜥蜴一隻，該蜥蜴確係保育類野生動物澤巨蜥等情，有聯合執行小組執行
    紀錄、行政院農業委員會八十九年五月二十六日（八九）農林字第八九０一二五
    二八六號函、台北市立動物園八十九年五月六日北市動園動字第一八六二號函各
    一份附卷可稽。再者，被告將收受之澤巨蜥置於賣場之水族箱內，公然陳列，此
    經聯合執行小組查獲已如上述，有執行紀錄一份及照片三張附卷可稽，堪信被告
    確有意圖販賣而在公共場所陳列、展示之事實，被告所辯沒有販賣意圖，因水族
    館場地狹小，所以放在賣場中云云，顯係事後卸責之詞，不足採信，事證明確，
    被告犯行已堪認定。
二、核被告所為，係違反野生動物保育法第三十五條第一項之規定，應依同法第四十
    條第一項第二款處罰（起訴書誤繕為第四十條第二項）。爰審酌被告犯罪之動機
    、目的、方法、所生損害及收受後未久即被查獲，尚未及販賣等一切情狀，量處
    如主文所示之刑。扣案之澤巨蜥一隻，屬保育類野生動物，應依法沒收之。
據上論斷，應依刑事訴訟法第二百九十九條第一項前段、野生動物保育法第四十條第
一項第二款、第五十二條第一項前段，判決如主文。
本案經檢察官蔡和憲到庭執行職務。
中    華    民    國      八十九      年      七      月      十二      日
                                      臺灣基隆地方法院刑事第三庭
                                              法  官  陳  培  仁
右正本證明與原本無異。
對於本件判決如有不服，應於收受送達後十日內，向本院提出上訴書狀，上訴於臺灣
高等法院，並按他造當事人之人數附具繕本。
                                              書記官  張  堅  國
中    華    民    國      八十九      年      七      月      十九      日
附錄論罪法條：
野生動物保育法第四十條第一項第二款：
有下列情形之一，處六月以上五年以下有期徒刑，得併科新台幣三十萬元以上一百五
十萬元以下罰金：
二、違反第三十五條第一項規定，未經主管機關同意，買賣或意圖販賣而陳列、展示
    保育類野生動物或瀕臨絕種及珍貴稀有野生動物產製品者。


司法院資訊處製作；財團法人民間司法改革基金會備份。
